【裁判字號】    88,訴緝,238
【裁判日期】    890428
【裁判案由】    偽造文書等
【裁判全文】
臺灣臺北地方法院刑事判決                        八十八年度訴緝字第二三八號
    公  訴  人  臺灣臺北地方法院檢察署檢察官
    被      告  丁○○
右列被告因偽造文書等案件，經檢察官提起公訴（八十七年度偵緝字第八０一號）及
臺灣雲林地方法院檢察署檢察官移送併辦（八十八年度偵字第四七五號），本院判決
如左：
    主      文
丁○○連續行使偽造私文書，足以生損害於他人，處有期徒刑拾月。
偽造之乙○○名義簽帳單第一聯計捌張與偽造之丙○○名義簽帳單第一聯計貳張及其
餘第二、三聯各計拾陸張與肆張之簽帳單上偽造「乙○○」、「丙○○」之署名均沒
收。
    事      實
一、丁○○於民國八十七年三月七日晚上七時許，在臺北市○○路附近，拾獲乙○○
    所遺失之中國農民銀行信用卡（卡號：0000000000000000）一
    張，竟意圖為自己不法之所有，予以侵占入己，並即基於意圖為自己不法所有及
    偽造私文書之概括犯意，連續於如附表一所示之時間，持上開信用卡，分別偽造
    「乙○○」之署名於各簽帳單上，予以行使交付與如附表所示一所示之各特約商
    店店員，使各該商店店員在核對簽帳單上之簽名與信用卡上之簽名相符後，誤認
    其為合法之持卡人而均陷於錯誤交付其所消費及購買之服飾、通訊器材及金飾物
    品；復明知甲○○（所犯侵占罪業經臺灣雲林地方法院於八十八年二月十一日，
    以八十八年度少連易字第三號判處罰金二千元，如易服勞役，以三百元折算一日
    確定）所讓與之丙○○第一商業銀行虎尾分行信用卡（卡號：00000000
    00）一張，係甲○○於八十七年四月十四日左右，在雲林縣虎尾鎮街上所拾獲
    並予以侵占之脫離本人所持有之物，竟承上意圖為自己不法所有及行使偽造私文
    書之概括犯意，予以收受後，連續於如附表二所示之時間，持該信用卡，分別偽
    造「丙○○」之署名於各簽帳單上，予以行使交付與如附表二所示之各特約商店
    店員，使各該商店店員在核對簽帳單上之簽名與信用卡上之簽名相符後，誤認其
    為合法之持卡人而均陷於錯誤交付其所購買之行動電話，均足生損害於乙○○、
    丙○○本人與中國農民銀行、第一商業銀行虎尾分行及如附表一、二所示之各特
    約商店就該等信用卡簽帳單上署名真正之認定、交付所持有之商品及支付各特約
    商店簽帳消費款項等事宜。嗣因乙○○、丙○○於遺失後各向發卡銀行通知遺失
    信用卡之情事，始發覺上情。
二、案經臺北縣警察局信義分局移送臺灣臺北地方法院檢察署檢察官偵查起訴及由雲
    林縣警察局西螺分局報請臺灣雲林地方法院檢察署檢察官移送併案審理。
    理      由
一、右揭事實，業據被告丁○○於本院審理時坦承不諱，核與被害人乙○○、丙○○
    於警訊中分別指訴所遺失信用卡遭冒刷使用之情節相符，並經證人毛金元、石文
    信、王志仁、涂耀寬、湯惠文等於警訊中證述明確，且有中國農民銀行八十八年
    十二月二十八日（88）農消（心）字第一五００號書函暨所檢附之被害人乙○○
    信用卡被冒刷消費明細二紙及部分簽帳單影本六張、第一商業銀行虎尾分行八十
    九年一月六日一虎字第０三號函暨所檢附之被害人丙○○信用卡被冒刷消費明細
    一紙及簽帳單影本二張附卷可稽及扣案之持乙○○信用卡購買通訊器材錄影帶一
    卷扣案可佐，堪認被告之自白與事實相符，本件事證明確，其犯行堪以認定，應
    予依法論科。
二、核被告所為，係犯刑法第三百三十七條之侵占遺失物罪、第三百四十九條第一項
    之收受贓物罪、第二百十六條、第二百十條之行使偽造私文書罪、第三百三十九
    條第一項之詐欺取財既遂罪。被告先後在簽帳單上偽造被害人乙○○、丙○○署
    名之行為，係偽造簽帳單之部分行為，不另論以刑法第二百十七條第一項之偽造
    署押罪。其偽造簽帳單後進而行使，偽造之低度行為應為行使之高度行為所吸收
    ，不再論以偽造私文書罪。公訴人起訴事實雖有誤載福圓珠寶銀樓五萬七千九百
    七十四元之簽帳消費，且未敘及如附表一編號二、五、六所示簽帳消費與收受贓
    物及如附表二所示之簽帳消費等犯行，然本院認該部分事實與起訴事實有裁判上
    一罪關係，應為起訴效力所及，自得一併予以審究。其先後所犯行使偽造私文書
    罪及詐欺取財既遂之犯行，時間緊接，方法相同，所犯各係構成要件相同之罪名
    ，均為連續犯，應依刑法第五十六條規定，分別論以連續行使偽造私文書罪及連
    續詐欺取財既遂罪，並均加重其刑。其所犯侵占、收受贓物、連續行使偽造私文
    書及連續詐欺取財既遂罪間，有方法目的之牽連關係，應依刑法第五十五條規定
    ，從較重之連續行使偽造私文書罪處斷。爰審酌被告之品行、冒刷信用卡詐得消
    費及物品後，均未返還物品或賠償金額及其犯罪後已坦承犯行等一切情狀，量處
    如主文所示之刑，以示懲儆。如附表一、二所示由被告保管不能證明已經滅失之
    簽帳單第一聯計十張，均係被告所有供犯罪所用之物，業據被告供明在卷可按，
    爰依刑法第三十八條第一項第二款併予宣告沒收；其餘第二、三聯簽帳單計二十
    張，分由特約商店及發卡銀行保管，雖已提出行使而非屬被告所有，惟其上偽造
    之「乙○○」及「丙○○」之署名，仍應依刑法第二百十九條規定，併予宣告沒
    收。
據上論斷，應依刑事訴訟法第二百九十九條第一項前段，刑法第五十六條、第二百十
六條、第二百十條、第三百三十九條第一項、第三百三十七條、第三百四十九條第一
項、第五十五條、第二百十九條、第三十八條第一項第二款，罰金罰鍰提高標準條例
第一條前段判決如主文。
本案經檢察官許永欽到庭執行職務
中      華      民      國    八十九    年      四      月    二十八    日
                                    臺灣臺北地方法院刑事第五庭
                                        法  官  朱  夢  蘋
右正本證明與原本無異
如不服本判決，應於判決送達後十日內，向本院提出上訴狀。
                                        書記官  方  美  雲
中      華      民      國    八十九    年      五      月      六      日
附錄：
刑法第二百十六條
行使第二百十條至第二百十五條之文書者，依偽造、變造文書或登載不實事項或使登
載不實事項之規定處斷。
刑法第二百十條
偽造、變造私文書，足以生損害於公眾或他人者，處五年以下有期徒刑。
刑法第三百三十九條
一意圖為自己或第三人不法之所有，以詐術使人將本人或第三人之物交付者，處五年
  以下有期徒刑、拘役或科或併科一千元以下罰金。
二以前項方法得財產上不法之利益或使第三人得之者亦同。
三前二項之未遂犯罰之。
刑法第三百三十七條
意圖為自己或第三人不法之所有，而侵占遺失物、漂流物或其他離本人所持有之物者
，處五百元以下罰金。
刑法第三百四十九條
收受贓物者，處三年以下有期徒刑、拘役或五百元以下罰金。
搬運、寄藏、故買贓物或為牙保者，處五年以下有期徒刑、拘役或科或併科一千元以
下罰金。
因贓物變得之財物，以贓物論。
附表一、持乙○○中國農民銀行信用卡消費簽帳情形：
編號  時      間  特約商店（地點）                  簽帳金額（新臺幣）總計
1、   87.03.08.   臺北縣永和市○○路一號            2451元
      凌晨3:00    好樂迪ＫＴＶ－南勢分公司
2、   87.03.08.   景新男飾行                        3700元
      上午9:54
3、   87.03.08.   新來發通信有限公司                32000元
      上午12:02
4、   87.03.08.   新來發通信有限公司                960元
      上午12:04
5、   87.03.08.   曉虹有限公司                      25950元
      下午1:21
6、   87.03.08.   寶泉實業有限公司                  16500元
      晚上7:36
7、   87.03.08.   金加家金銀珠寶股份有限公司        13000
      晚上9:24    臺北市○○街一０一號
8、   87.03.08.   金加家金銀珠寶股份有限公司        4998
                  臺北市○○街一０一號
                                                                   99559元
附表二、持丙○○第一商業銀行虎尾分行信用卡消費簽帳情形：
編號  時      間  特約商店（地點）                  簽帳金額（新臺幣）總計
1、   87.04.16.   長霖通訊企業設                    17500元
      晚上九時許  雲林縣西螺鎮○○路一八０號
2、   87.04.16.   天地線通信工程行                  28840元
      晚上十時許  雲林縣西螺鎮○○路二三四號
                                                                   28840元


司法院資訊處製作；財團法人民間司法改革基金會備份。
